【裁判字號】    97,交聲,3054
【裁判日期】    971125
【裁判案由】    聲明異議
【裁判全文】
臺灣臺中地方法院刑事裁定            97年度交聲字第3054號
                                    97年度交聲字第3055號
原處分機關  交通部公路總局臺中區監理所
受 處 分人
即 異 議人  甲○○
上列受處分人因違反道路交通管理處罰條例案件，對於交通部公
路總局臺中區監理所於民國97年10月8日所為之處分（原處分案
號：中監違字第裁60-HD0000000號、中監違字第裁60-HD0000000
號）聲明異議，本院裁定如下：
    主    文
異議均駁回。
    理  由
一、原處分意旨略以：異議人即受處分人（下稱受處分人）甲○
    ○駕駛車牌號碼7F─0852號自小客車，分別於(1)民國97年8月
    12日10時56分，在臺中縣龍井鄉台一線170.7公里（往大甲
    ）處因「限速70公里，經測速時速92公里、超速22公里、20
    公里以上未滿40公里（經雷達、雷射測速儀器採證）」之違
    規；(2)97年8月12日12時4分，在臺中縣龍井鄉台一線170.7
    公里（往烏日）處因「限速70公里，經測速時速85公里、超
    速15公里、未滿20公里（經雷達、雷射測速儀器採證）」之
    違規，經臺中縣警察局交通警察隊依違反道路交通管理處罰
    條例第40條分別逕行舉發。受處分人於期限內到案申訴，原
    處分機關遂於97年10月8日以(1)中監違字第裁60-HD0000000
    號、(2)中監違字第裁60-HD0000000號分別裁處新臺幣（下同
    ）1千8百元、1千6百元（合計裁處罰鍰3千4百元整），並依
    道路交通管理處罰條例第63條各記違規點數1點（合計違規
    點數共2點）。本案經舉發單位函覆略以：「本案違規地點
    係屬移動式雷達測速照相……違規地點前分別約175公尺及
    125公尺處於97年8月11日完成設置速限『70』及『前有測速
    照相』告示牌，符合道路交通管理處罰條例第7條之2第3項
    規定略以：於一般道路須至少於100公尺，明顯標示之；如
    非測照期間該告示牌隨機移除。」是本案違規事實明確，原
    處分機關所為裁決於法並無不合等語。
二、本件聲明異議意旨略以：受處分人於97年8月12日駕駛車牌
    號碼7F─0852號自小客車，行駛於臺中縣龍井鄉台一線170.
    7公里處，該路段寬六線道，並非易肇事路段，且該路段於
    97年8月18日之前，確實未設置速限及「前有測速照相」之
    告示牌，有盜拍違法之事實。請准撤銷不當裁罰之原處分云
    云。
三、按汽車駕駛人，行車速度，超過規定之最高時速，或低於規
    定之最低時速，處新臺幣（下同）1千2百元以上2千4百元以
    下罰鍰，道路交通管理處罰條例第40條定有明文。又汽車駕
    駛人有40條之情形者，除依原條款處罰鍰外，並予記違規點
    數1點，道路交通管理處罰條例第63條第1項第1款亦定有明
    文。
四、經查：
  (一)受處分人甲○○駕駛車牌號碼7F─0852號自小客車，分別於
    (1)民國97年8月12日10時56分，在臺中縣龍井鄉台一線170.7
    公里處（往大甲）處因「限速70公里，經測速時速92公里、
    超速22公里、20 公里以上未滿40公里（經雷達、雷射測速
    儀器採證）」違規；(2)97年8月12日12時4分，在臺中縣龍井
    鄉台一線170.7公里處（往烏日）因「限速70公里，經測速
    時速85公里、超速15 公里、未滿20公里（經雷達、雷射測
    速儀器採證）」之違規，經臺中縣警察局交通警察隊依違反
    道路交通管理處罰條例第40條分別逕行舉發。受處分人於期
    限內到案申訴，原處分機關遂於97年10月8日以(1)中監違字
    第裁60-HD0000000號、(2)中監違字第裁60-HD0000000號分別
    裁處新臺幣（下同）1千8百元、1千6百元（合計裁處罰鍰3
    千4百元整），並依道路交通管理處罰條例第63條各記違規
    點數1點（合計違規點數共2點）等情，為受處分人所不爭執
    ，復有上開舉發通知單、測速照相之車輛違規照片及裁決書
    附卷可稽，則受處分人確有上開未遵從速限，而駕車超速之
    違規事實，堪以認定。
  (二)經查本件受處分人違規地點所設置之測速照相機為移動式「
    雷達測速儀」，並非感應線圈測速儀，該雷達測速儀係利用
    發射雷達波反射原理，針對移動之車輛實施速度偵測，車輛
    通過雷達感應區經電腦感應計算而得，如速度未超過設定速
    度，則儀器不會感應拍照，故其準確性並無疑義。又按採用
    固定或非固定式科學儀器取得證據資料證明者，於一般道路
    須至少於100公尺，明顯標示之，道路交通管理處罰條例第7
    條之2第3項定有明文。次查本件違規地點為臺中縣龍井鄉台
    一線170.7公里分別為往烏日方向及往大甲方向，是依上開
    說明，至少需於100公尺前設置上開標示始符合規定。而查
    ，本件受處分人之違規地點臺中縣龍井鄉台一線170.7公里
    （往烏日）前約175公尺處設置有「速限70、前有測速照相
    」之告示牌；違規地點臺中縣龍井鄉台一線170.7公里（往
    大甲）前約125公尺處亦設置有「速限70、前有測速照相」
    之告示牌以提醒用路人等情，不僅據證人即臺中縣警察局交
    通隊小隊長蔡棋材於本院調查中結證在卷（見本院97年11月
    14日訊問筆錄），其另結證稱：「（受處分人說前有測速照
    相標誌是事後裝設？）測速照相的標誌是在8月11日設置，
    8月25日才撤除，受處分人所照的照片是他在事後照的，我
    們照相地點是雷達流動式測速照相的，什麼時間裝置，什麼
    時間拆除，我們都有紀錄，都是由上級指示辦理，通常都是
    每個星期改變地點。改變的時候，我們會先到要設置地點預
    先裝置速限警告牌，當天或者是隔天才執行測速照相取締。
    」「路口警告標誌『前常有測速照相』是由路權機關台中工
    務段設置的，跟我們警察機關『前有測速照相』不一樣，所
    以受處分人可能有誤解。」等語，佐以證人當庭提出附卷之
    移動式照相速限、警告牌距離表所示，97年8月11日確實於
    上開地點前（往烏日及往大甲方向）分別設置「速限70、前
    有測速照相」，而均於同年月25日拆除移往豐原大道，核與
    證人所證相符。是受處分人庭呈於97年11月7日自行至現場
    拍照之情形，自與違規當日之情形不同，上開照片並不能採
    為有利於受處分人之證據。復有臺中縣警察局97年10月1日
    中縣警交字第0970069167號函、證人蔡棋材庭呈之速限標誌
    照片以及警告標誌距離表在卷可證，益見證人所證非虛。足
    認上開舉發違規之路段前100公尺以上確均有「前有測速照
    相」之告示牌，業已符合道路交通管理處罰條例第7條之2第
    3項『於一般道路須至少於100公尺前，明顯標示之』之規定
    ，容無疑義，從而，受處分人以上開情詞置辯，自非有據。
  (三)本件舉發違規路段並無於舉發前未設置告示牌之情形，業如
    前述，且本件受處分人違規超速15及22公里，情狀非屬輕微
    ，已非行政機關得以裁量之範圍，自應依法予以舉發。
  (四)綜上，受處分人疏於注意告示牌及速限牌上標示之速限而未
    依速限行駛，其上開所辯本件舉發過程不當，且以事後拍攝
    之假相片作為證據云云，均無足採信。
五、綜上所述，本件受處分人既有於上揭時、地，駕車而有超速
    行駛之違規行為事實無訛，則原處分機關依前揭道路交通管
    理處罰條例第40條、第63條第1項第1款及違反道路交通管理
    事件統一裁罰基準表之規定，分別裁處受處分人罰鍰1千8百
    元、1千6百元（合計裁處罰鍰3千4百元整），並依第63條各
    記違規點數一點（合計違規點數共2點），核無違誤，是以
    ，本件聲明異議，均為無理由，應予駁回。
六、據上論斷，應依道路交通管理處罰條例第87條第2項，道路
    交通案件處理辦法第19條，裁定如主文。
中    華    民    國    97    年    11    月    25    日
                        交通法庭    法  官  唐光義
上正本證明與原本無異。
如不服本裁定，應於送達後五日內，向本院提出抗告狀。
                                    書記官  蔡伸蔚
中    華    民    國    97    年    11    月    25    日


司法院資訊處製作；財團法人民間司法改革基金會備份。
